【裁判字號】    99,抗,1263
【裁判日期】    990909
【裁判案由】    假扣押
【裁判全文】
臺灣高等法院民事裁定                  99年度抗字第1263號
抗  告  人  千附實業股份有限公司
法定代理人  甲○○
訴訟代理人  乙○○
            丁○○
相  對  人  浩漢忠孝工程股份有限公司
法定代理人  丙○○
訴訟代理人  鍾開榮律師
上列當事人間假扣押事件，抗告人對於中華民國99年6月17日臺
灣新竹地方法院99年度事聲字第12號裁定，提起抗告，本院裁定
如下：
    主  文
抗告駁回。
抗告費用由抗告人負擔。
    理  由
一、按「債權人就金錢請求或得易為金錢請求之請求，欲保全強
    制執行者，得聲請假扣押。」、「假扣押非有日後不能強制
    執行或甚難執行之虞者，不得為之。」、「請求及假扣押之
    原因應釋明之，前項釋明如有不足，而債權人陳明願供擔保
    或法院認為適當者，法院得定相當之擔保，命供擔保後為假
    扣押。」92年2月7日總統令修正公布之民事訴訟法第522條
    第1項、第523條第1項及第526條第1、2項分別定有明文。上
    開修正之民事訴訟法第526條第2項將原有「債權人雖未為前
    項釋明，如就債務人所應受之損害已供法院所定之擔保者，
    得命為假扣押」之規定，修正為「前項釋明如有不足，而債
    權人陳明願供擔保或法院認為適當者，法院得定相當之擔保
    ，命供擔保後為假扣押」，以與同條第1項規定：「請求及
    假扣押之原因，應釋明之」相呼應，是請求及假扣押之原因
    ，債權人應先釋明使法院信其大致適當，僅於其釋明不足時
    ，法院為補強計，始得命供擔保，非謂法院於債權人未為釋
    明，僅陳明願供擔保時，即得為命提供擔保之假扣押裁定。
    又民事訴訟法第523條第1項所謂「不能強制執行」，如債務
    人浪費財產，增加負擔，或就其財產為不利益之處分，將成
    為無資力之情形等是，所謂甚難執行，如債務人將移住遠方
    或逃匿是。另所謂「釋明」，即當事人提出之證據未能使法
    院達於確信之程度，僅在使法院得薄弱之心證，信其事實上
    之主張大概為如此者而言。
二、經查：抗告人主張相對人向新竹市政府承攬新建統包工程，
    並分包予抗告人，其施作進度已達99.99%，估驗進度亦達95
    .71%，然相對人重複扣款新台幣（下同）6,048,561元，並
    以「未收帳款名義」不當預扣相關費用12,015,866元、且未
    給付98年6、7月份物調款3,252,438元、其代為施作之工程
    款5,739,732元、相對人應分擔之費用4,914,312元、追加工
    程款7,368,396元，又溢扣5%之保留尾款差額18,390,675元
    等情，聲請對相對人假扣押，固據提出系爭工程合約書、協
    議書、新竹市政府營繕工程估驗單、新建統包工程計價明細
    表、新建統包工程契約標單詳細表、假設工程扣款明細表、
    相對人97年12月23日忠發97字第390號函、98年10月2日忠發
    98字第133號函、新竹市第17、18、19村新建（機電工程）
    求償費用明細、未收帳款明細表、34坪電信設備平面圖、工
    程聯絡單、估價單、工程發包採購單、相對人99年8月3日忠
    發99字第167號函、98年8月2日忠發99字第163號函、98年10
    月7日忠發98字第137號函及抗告人99年7月15日（10）千附
    字第84號函（原審99年度司裁全字第92號卷第6至43頁、本
    院卷第54至58頁）為憑，惟上開資料僅能釋明「假扣押請求
    」之原因。至於「假扣押之原因」，抗告人僅泛稱：相對人
    施作新建統包工程並無任何施作及成本開銷，其獲利方式乃
    屬「轉介」工程牟利，系爭工程簽訂後，歷經全球金融風暴
    ，不少工程公司因財務問題經營不善而倒閉，相對人目前資
    金營運恐出現疑慮，相對人已向新竹市政府請領工程款，但
    經抗告人催討，相對人仍未給付，恐日後有難以強制執行之
    虞等語（原審上開卷第4頁、第49至50頁、本院卷第51頁背
    面），惟所述不過其曾催討，相對人仍未給付，恐無法領取
    上開款項而已。另抗告人雖具狀向本院聲請訊問「證人」證
    明相對人財務狀況不佳有隱匿財產之事（本院卷第11頁），
    然抗告人未釋明該「證人」之名稱、地址及所欲證明相對人
    隱匿財產之具體情事，且於本院訊問有無假扣押原因之釋明
    資料時，亦未提出（本院卷第51頁背面），本院自無調查之
    必要。此外，相對人有何浪費財產或增加負擔或為財產不利
    益之處分，或有何隱匿財產之意圖，甚至將移住遠方或逃匿
    等具體情事，均未據抗告人提出即時調查之證據以為釋明，
    難使本院得有薄弱之心證，信其上開主張大致適當，揆諸首
    開說明，抗告人假扣押之聲請，歉難准許。原裁定廢棄司法
    事務官准許假扣押之處分，駁回其假扣押之聲請，自無不合
    。抗告意旨執前詞指摘原裁定不當，聲明廢棄，為無理由，
    應予駁回。
三、據上論結，本件抗告為無理由，爰裁定如主文。
中    華    民    國    99    年     9    月     9    日
                    民事第八庭
                        審判長法  官  黃嫣
                              法  官  陳玉完
                              法  官  陳邦豪
正本係照原本作成。
本裁定除以適用法規顯有錯誤為理由外，不得再抗告。如提起再
抗告，應於收受後10日內委任律師為代理人向本院提出再抗告狀
。並繳納再抗告費新台幣１千元。
中    華    民    國    99    年    9     月    10    日
                              書記官  李佳樺

司法院資訊處製作；財團法人民間司法改革基金會備份。
